【裁判字號】    97,訴,490
【裁判日期】    970227
【裁判案由】    偽造文書
【裁判全文】
臺灣高雄地方法院刑事判決               97年度訴字第490號
公  訴  人  臺灣高雄地方法院檢察署檢察官
被      告  甲○○
            乙○○
上二人共同
選任辯護人  鄭明達律師
上列被告等因偽造文書案件，經檢察官提起公訴（96年度偵字第
34 716號），本院適用簡式審判程序，判決如下：
    主  文
甲○○連續公務員明知為不實之事項，而登載於職務上所掌之公
文書，足以生損害於公眾，處有期徒刑壹年肆月，減為有期徒刑
捌月。緩刑參年。
乙○○連續公務員明知為不實之事項，而登載於職務上所掌之公
文書，足以生損害於公眾，處有期徒刑壹年肆月，減為有期徒刑
捌月。緩刑參年。
    事  實
一、甲○○自民國59年6 月12日起至91年12月31日止，任職於行
    政院農業委員會林務局屏東林區管理處（下稱屏東林管處）
    ，擔任技術士之職務，負責巡視田寮地區國有林班地林野巡
    視工作。自75、76年間起，負責旗山事業區第105 林班地之
    森林護管巡視業務，自80年間起，負責旗山事業區第106 林
    班地之森林護管巡視業務，為依法令從事公務之人員。詎明
    知洪萬福（違反森林法部分，經臺灣高等法院高雄分院以96
    年度上訴字第1083號判決判處有期徒刑1 年，減為有期徒刑
    6 月）、洪萬海（違反森林法部分，經臺灣高等法院高雄分
    院以96年度上訴字第10 83 號判決判處有期徒刑10 月 ，減
    為有期徒刑5 月）自88年間起，即擅自將向行政院農業委員
    會林務局承租高雄縣田寮鄉崇德村旗山事業區之第105 、
    106 國有林班地（第105 林班地面積為0.3330公頃；第106
    林班地面積為0.3240公頃），變更租約所約定僅供耕種農作
    物使用之目的，而擅自開挖構築水池，並搭建工寮等與農業
    用途不符之建築物，經營養殖漁塭合計面積達5.4813 公 頃
    等情事，竟基於不實登載公文書之概括犯意，自88年間起（
    起訴書所載「84年1 月間」起，因與起訴書犯罪事實欄所載
    洪萬福、洪萬海等人違反森林法之時間不符，應屬洪萬福、
    洪萬海承租上開國有林班地起始時間之誤載，併予更正）至
    91年11月間止，於按日巡視林班地後，連續於上開期間內，
    每月1 次填製屏東林區管理處旗山工作站各月份護管報告表
    時，在其職務上所掌如屏東林區管理處旗山工作站護管報告
    表之公文書上，於其前往旗山事業區第105 、106 林班地巡
    視日期後之記事欄內，登載：無森林被害情事等不實事項，
    足生損害於屏東林管處對其轄內林班地森林資源調查、護管
    之正確性。
二、乙○○自59年6 月6 日起至91年12月31日止，任職於行政院
    農業委員會林務局屏東林區管理處（下稱屏東林管處），擔
    任技術士之職務，負責巡視田寮地區國有林班地林野巡視工
    作。自84年間起，負責旗山事業區第107 林班地之森林護管
    巡視業務，為依法令從事公務之人員。詎明知鄭順德（違反
    森林法部分，經本院以93年度訴字第1298號判處有期徒刑8
    月，經臺灣高等法院高雄分院以94年上訴字1364號判決駁回
    上訴）未經主管單位許可，自83年間起，在屏東林管處旗山
    事業區第107 林班林地（位於高雄縣縣田寮鄉○○○段324
    地號土地附近），設置鋼鐵造工具室鐵皮造雞捨、工具室、
    飼料槽等工作物，供己養雞使用等情事，竟基於公文書不實
    登載之概括犯意，自84年1 月間起至91年11月間止，於按日
    巡視林班地後，連續於上開期間內，每月1 次填製屏東林區
    管理處旗山工作站各月份護管報告表時，在其職務上所掌如
    屏東林區管理處旗山工作站護管報告表之公文書上，於其前
    往旗山事業區第107 林班地巡視日期後之記事欄內，登載：
    無特記事項等不實內容文字，顯示巡視林班地時，並未發現
    擅自設置工作物等應報告及應法處理之情事，足生損害於屏
    東林管處對其轄內林班地森林資源調查、護管之正確性。
三、案經法務部調查局南部地區機動工作組報告臺灣高雄地方法
    院檢察署檢察官偵查起訴。
    理  由
一、上開犯罪事實，業據被告甲○○、乙○○於本院審理中坦白
    承認（參本院卷第367 頁）；核與證人洪再福、呂世光、賴
    明慶、鄭河南、吳政言、鄭順得分別於警詢及偵查中所證情
    節相符（見警卷第5 、52至56、60至61頁，偵卷一第8 、16
    至18、23至24、53至54頁）。此外，並有旗山事業區林班地
    遭佔用位置圖、高雄縣路竹地政事務所土地所有權狀 (所有
    權人洪再福)、 電力公司登記單回條、航照圖及照片、地政
    事務所土地複丈成果圖、林班地違規使用整理報表行政院農
    業委員會屏東林區管理處97年2 月4 日回函等資料在卷可證
    （分別見警卷第6 至8 、78頁，偵卷一第26頁，本院卷第16
    頁）。足認被告甲○○、乙○○之自白，均與事實相符，堪
    予採信。從而，本件事證明確，被告犯行，應堪認定。
二、按行為後法律有變更者，適用行為時之法律。但行為後之法
    律有利於行為人者，適用最有利於行為人之法律，刑法第2
    條第1 項定有明文。查被告犯如事實欄一至四所示行為後，
    刑法相關規定業自95年7 月1 日修正公布施行。職是，本件
    自應就被告等行為前、後相關法律有修正者，依前揭規定加
    以比較適用。茲說明如下：
（一）被告甲○○、乙○○行為後，關於公務員之定義，95年7
      月1 日修正施行前之刑法第10條第2 項原規定：「稱公務
      員者，謂依法令從事於公務之人員」，修正後之條文則改
      為：「稱公務員者，謂下列人員：一、依法令服務於國家
      、地方自治團體所屬機關而具有法定職務權限，以及其他
      依法令從事於公共事務，而具有法定職務權限者。二、受
      國家、地方自治團體所屬機關依法委託，從事與委託機關
      權限有關之公共事務者」。因刑法第213 條公務員明知為
      不實事項而登載於職務上所掌之公文書，足以生損害於公
      眾罪，其中構成要件關於「公務員」之定義業經限縮，較
      有利於被告甲○○、乙○○。
（二）本件被告甲○○、乙○○行為後，刑法第56條關於連續犯
      之規定業於94年2 月2 日修正公佈刪除，並於95年7 月1
      日施行，則被告等之犯行，因行為後新法業已刪除連續犯
      之規定，此刪除雖非犯罪構成要件之變更，但顯已影響行
      為人刑罰之法律效果，自屬法律變更。查本件被告甲○○
      、乙○○所犯數構成要件相同之犯行，主觀上顯係基於同
      一犯意，客觀上逐次實施數次行為而具連續性，進而侵害
      同性質之法益，惟因其各次行為依一般社會健全觀念，在
      時間差距上，可以分開，在刑法評價上，各具獨立性，每
      次行為皆可獨立成罪，是依修正前刑法第56條之規定，本
      得適用連續犯規定而論以一罪，並得加重其刑至2 分之1
      ，惟因修正後刑法刪除前開連續犯規定，以致被告甲○○
      、乙○○前揭數構成要件行為，須依法分別論以數罪而併
      罰之，則見修正後刑法刪除第56條之規定，並非較有利於
      被告甲○○、乙○○。
（三）從而，綜合上述全部罪刑之結果而為比較，雖公務員定義
      在新法施行後已較前為嚴格，然被告等行為時，均任職行
      政院農業委員會林務局屏東林區管理處，為受有俸給之技
      術士，關於職務所掌範圍內容，亦均有法令依據，則其行
      為前、後皆屬刑法上公務員，是修正後刑法限縮公務員範
      圍，對於被告2 人影響程度，不若連續犯規定業經廢止之
      影響較鉅，是本件應一體適用較為有利於被告甲○○、乙
      ○○之修正前刑法規定。
三、核被告甲○○、乙○○所為，均係犯刑法第213 條公務員明
    知為不實事項而登載於職務上所掌之公文書，足以生損害於
    公眾罪。被告甲○○、乙○○分別先後多次登載不實事項於
    其職務上所掌之公文書，因均時間緊接、方法相同，犯罪構
    成要件亦相同，顯各係基於概括犯意反覆為之，依廢止前刑
    法第56條，均為連續犯，應各論以一罪，並依法分別加重其
    刑。爰審酌被告身為公務員，明知轄內有違反森林法之情事
    ，隱而不報，又在對職務上掌管之公文書登載不實，影響公
    文書之公信性、正確性，危害非輕，對於屏東林管處對其轄
    內林班地森林資源調查、護管，亦有莫大影響；惟考量被告
    甲○○、乙○○均坦承犯行，應有悔意，犯罪後態度尚可及
    其犯罪手段、動機等一切情狀，分別量處如主文所示之刑。
    又被告甲○○、乙○○本件犯行，均係在96年4 月24日以前
    所為，且合於中華民國九十六年罪犯減刑條例所定減刑要件
    ，依該條例第2 條第1 項第3 款、第7 條規定，分別減其刑
    期2 分之1 。再者，被告甲○○、乙○○均無因案被判處罪
    刑之前科，有臺灣高等法院被告前案紀錄表可參，其因一時
    失慮，致罹本罪，且犯後均坦承犯行，已有悔意，諒其經此
    偵審程式，當知所警惕，應無再犯之虞，本院認其所受之宣
    告刑，均以暫不執行為適當，爰分別諭知緩刑3 年，以啟自
    新。
據上論斷，應依刑事訴訟法第273 條之1 第1 項、第299 條第1
項前段，刑法第2 條第1 項前段、第213 條、第74條第1 項第1
款，廢止前刑法第56條，中華民國九十六年罪犯減刑條例第2 條
第1 項第3 款、第7 條，判決如主文。
本案經檢察官丙○○到庭執行職務。
中    華    民    國    97    年    2     月    27  日
                  刑事第十五庭  法  官  戴韻玲
以上正本證明與原本無異。
如不服本判決，應於判決送達之日起10日內敘明理由向本院提出
上訴書狀。
中    華    民    國    97    年    2     月    27    日
                                書記官  楊馥如
附錄本案論罪科刑法條全文：
刑法第213 條
公務員明知為不實之事項，而登載於職務上所掌之公文書，足以
生損害於公眾或他人者，處1 年以上7 年以下有期徒刑。


司法院資訊處製作；財團法人民間司法改革基金會備份。
